【裁判字號】    99,審訴,3304
【裁判日期】    991111
【裁判案由】    毒品危害防制條例
【裁判全文】
臺灣高雄地方法院刑事判決            99年度審訴字第3304號
公  訴  人  臺灣高雄地方法院檢察署檢察官
被      告  乙○○
上列被告因毒品危害防制條例案件，經檢察官提起公訴（99年度
毒偵字第4623號），被告於準備程序中就被訴事實為有罪之陳述
，經本院告知簡式審判程序之旨，並聽取被告與公訴人之意見後
，本院合議庭裁定由受命法官獨任進行簡式審判程序，判決如下
：
    主  文
乙○○施用第一級毒品，累犯，處有期徒刑拾壹月；又持有第一
級毒品，累犯，處有期徒刑貳月。扣案之第一級毒品海洛因壹包
（驗前淨重零點零陸肆公克，驗餘淨重零點零伍伍公克，另含包
裝袋）沒收銷燬之。應執行有期徒刑壹年。扣案之第一級毒品海
洛因壹包（驗前淨重零點零陸肆公克，驗餘淨重零點零伍伍公克
，另含包裝袋）沒收銷燬之。
    事實及理由
一、犯罪事實：
    乙○○前於民國93年間，因施用毒品案件，經本院以93年度
    毒聲字第2748號裁定送觀察、勒戒後，因認有繼續施用毒品
    傾向，續由本院以94年度毒聲字第670 號裁定令入戒治所施
    以強制戒治，嗣經停止強制戒治，於95年3 月21日執行完畢
    ，並由臺灣高雄地方法院檢察署檢察官為不起訴處分確定；
    復於前開強制戒治執行完畢5 年內之95年間，再犯施用毒品
    案件，經臺灣高等法院高雄分院以95年度上訴字第2210號判
    決處有期徒刑8 月確定；又於95年、96年、97年間，因施用
    毒品案件，經本院分別以96年度訴更一字第35號判決並減刑
    為有期徒刑3 月15日確定、96年度訴字第1346號判決並減刑
    為有期徒刑6 月確定、97年審訴字第964 號判決處有期徒刑
    10月確定、97年審訴字第1840號判決處有期徒刑8 月確定。
    上開各罪嗣經減刑、分別合併定應執行刑、接續執行，於98
    年9 月18日縮短刑期假釋並付保護管束，於99年1 月26日保
    護管束期滿、假釋未經撤銷視為執行完畢。詎其不知悔改而
    戒絕毒癮，猶基於施用第一級毒品海洛因之犯意，於99年7
    月9 日下午10時許，在其位於高雄縣大樹鄉○○○路140 之
    6 號住處內，以注射之方式，施用第一級毒品海洛因1 次；
    又基於持有第一級毒品海洛因之犯意，於同年月10日上午9
    時許，在高雄縣大樹鄉○○村○○路109 號「全國加油站」
    附近廟宇，向某真實姓名、年籍不詳之綽號「阿忠」之成年
    男子，以新臺幣500 元之價格，購入第一級毒品海洛因1 包
    ，而予以持有之。嗣於同日上午9 時30分許，在高雄縣大樹
    鄉○○村○○路市三民區○○路中區資源回收場前，為警盤
    查，乙○○主動將其置於上衣口袋上開未及施用之海洛因1
    小包（驗前淨重0.064 公克，驗餘淨重0.055 公克）供警查
    扣，並向員警坦承施用第一級毒品之犯行，自首而接受裁判
    ，並經同意採集其尿液送驗，檢驗結果確呈嗎啡、可待因陽
    性反應，而知悉上情。
二、證據：
    上開犯罪事實，有下列證據可資證明：
  (一)台灣檢驗科技股份有限公司99年7 月28日濫用藥物檢驗報告
    、高雄縣政府警察局六龜分局寶來所偵辦毒品案件尿液採驗
    檢驗對照表各1 份。
  (二)高雄市立凱旋醫院99年9 月29日濫用藥物成品檢驗鑑定書1
    份、扣案之海洛因1 包（重量如主文所示）。
  (三)被告之自白。
三、論罪：
  (一)被告前經送觀察、勒戒、強制戒治執行完畢後5 年內，再犯
    施用毒品案件，本件施用毒品行為係屬3 犯以上，自與毒品
    危害防制條例第20條第3 項「五年後再犯」之情形有別，是
    檢察官逕行起訴，即無不合，先予敘明。
  (二)海洛因為毒品危害防制條例第2 條第2 項第1 款規定之第一
    級毒品；是核被告上開所為，分別係犯毒品危害防制條例第
    10條第1 項之施用第一級毒品罪及同條例第11條第1 項持有
    第一級毒品罪。檢察官雖未於起訴書所犯法條欄引用毒品危
    害防制條例第11條第1 項之條文，惟已於起訴書犯罪事實欄
    載明被告持有第一級毒品經查獲之事實，並經本院於準備程
    序、審判程序中補充被告另涉犯持有第一級毒品罪嫌，該部
    分既在起訴範圍內，本院自應予以審理，附此敘明。而被告
    施用第一級毒品海洛因前所持有之第一毒品部分，其持有之
    低度行為應為施用之高度行為所吸收，不另論罪。被告所犯
    上開2 罪，犯意各別，行為互殊，觸犯構成要件不同，應予
    分論併罰。又被告前有如犯罪事實欄所述經判處有期徒刑並
    執行完畢之情形，此有臺灣高等法院被告前案紀錄表在卷可
    佐，其於徒刑執行完畢5 年之內故意再犯本件有期徒刑以上
    之罪，皆為累犯，應依法加重其刑。再刑法第62條所謂發覺
    ，固非以有偵查犯罪權之機關或人員確知其人犯罪無誤為必
    要，而於對其發生嫌疑時，即得謂為已發覺；但此項對犯人
    之嫌疑，仍須有確切之根據得為合理之可疑者，始足當之，
    若單純主觀上之懷疑，要不得謂已發生嫌疑（最高法院72年
    臺上第641 號判例意旨參照）。查本件被告係因見到員警時
    ，神情慌張，乃為警盤查，並查知其為毒品列管人口，而於
    員警僅有主觀上懷疑其可能涉犯施用第一級毒品犯行時，主
    動交付所持有之海洛因毒品，並於警詢中自白其上開施用第
    一級毒品，因而查獲等情，此有被告之警詢筆錄、本院公務
    電話紀錄、本院99年10月1 日審判筆錄等在卷可稽；是足認
    本件並無其他客觀事證，足以使員警可合理懷疑或得知被告
    所涉本件持有及施用第一級毒品等犯行。從而，本件被告既
    於員警發覺其犯罪前，主動交出其持有之海洛因供警查扣，
    並自白其施用第一級毒品犯行，向員警自首而接受裁判，均
    應依刑法第62條前段減輕其刑。而被告所犯之罪有上開加重
    及減輕事由，應依刑法第71條第1 項規定先加後減之。
四、科刑：
  (一)爰審酌被告施用毒品之行為不僅戕害自身身心健康，亦間接
    影響社會治安，被告前經觀察、勒戒、強制戒治後，仍未能
    戒斷毒癮，復已5 次再犯毒品案件經判處徒刑確定，且有違
    反肅清煙毒管理條例、槍砲彈藥刀械管制條例、竊盜等前科
    及執行紀錄，甫於99年1 月假釋期滿等情，有其本院院內索
    引卡紀錄表報表及前揭臺灣高等法院被告前案紀錄表在卷可
    稽，顯見其對毒品之依賴情形非輕，且平日素行非佳，並考
    量被告犯後坦承犯行、施用毒品之情形等一切情狀，認檢察
    官求處被告應執行有期徒刑1 年2 月等語，尚屬過重，爰分
    別量處如主文所示之刑，並定應執行刑，以資懲儆。
  (二)扣案之白色粉末1 包（驗前淨重0.064 公克，驗後淨重0.05
    5 公克），確屬第一級毒品海洛因無訛，此有前揭高雄市立
    凱旋醫院濫用藥物成品檢驗鑑定書1 紙在卷可稽，而裝盛該
    第一級毒品海洛因之包裝袋，其中亦含有無法析離之第一級
    毒品海洛因，均應依毒品危害防制條例第18條第1 項前段規
    定諭知沒收銷燬之。至鑑驗耗用之毒品既已滅失，自無庸宣
    告沒收銷燬。
據上論斷，應依刑事訴訟法第273 條之1 第1 項、第284 條之1
、第299 條第1 項前段，毒品危害防制條例第10條第1 項、第11
條第1 項、第18條第1 項前段，刑法第11條、第47條第1 項、第
62條前段、第51條第5 款，判決如主文。
本案經檢察官甲○○到庭執行職務。
中    華    民    國    99    年    11    月    11    日
                  刑事第十庭  法  官    呂明燕
以上正本證明與原本無異。
如不服本判決應於收受送達後10日內向本院提出上訴書狀，並應
敘述具體理由；如未敘述上訴理由者，應於上訴期間屆滿後20日
內向本院補提理由書（均須按他造當事人之人數附繕本）「切勿
逕送上級法院」。
中    華    民    國    99    年    11    月    11    日
                              書記官    張琇晴
附錄本判決論罪科刑之法條：
毒品危害防制條例第10條第1項
施用第一級毒品者，處六月以上五年以下有期徒刑。
毒品危害防制條例第11條第1項
持有第一級毒品者，處 3 年以下有期徒刑、拘役或新臺幣 5 萬
元以下罰金。

司法院資訊處製作；財團法人民間司法改革基金會備份。
